【裁判字號】    99,抗,39
【裁判日期】    990211
【裁判案由】    聲請撤銷羈押
【裁判全文】
臺灣高等法院高雄分院刑事裁定            99年度抗字第39號
抗  告  人
即  被  告  甲○○
上列抗告人因違反毒品危害防制條例案件，不服臺灣高雄地方法
院中華民國99年1 月12日裁定（98年度訴字第1795號），提起抗
告，本院裁定如下：
    主  文
原裁定撤銷，發回臺灣高雄地方法院。
    理  由
一、抗告意旨略以：抗告人即被告（下稱被告）甲○○本件所犯
    之罪，僅係施用毒品，並非十惡不赦，且被告亦已向法院坦
    承犯行，顯無串證或變造證據之虞，被告更有固定之住居所
    可供法院傳訊，亦無逃亡之虞，原審僅憑臆測即認被告有逃
    亡之虞，容屬遽斷，爰依法提起抗告，請求撤銷原裁定等語
    。
二、原審以被告涉犯毒品危害防制條例第10條第1 項、第2 項施
    用第一、二級毒品罪嫌，犯罪嫌疑重大，且有逃亡或有事實
    足認有逃亡之虞，非予羈押，顯難進行追訴、執行，因而於
    民國99年1 月12日裁定自99年1月13日起羈押被告。
三、按「被告經法官訊問後，認為犯罪嫌疑重大，而有左列情形
    之一，非予羈押，顯難進行追訴、審判或執行者，得羈押之
    ︰一逃亡或有事實足認為有逃亡之虞者。二有事實足認為有
    湮滅、偽造、變造證據或勾串共犯或證人之虞者。三所犯為
    死刑、無期徒刑或最輕本刑為五年以上有期徒刑之罪者。」
    刑事訴訟法第101 條第1 項定有明文。是以羈押被告之要件
    ，除須犯罪嫌疑重大外，法定羈押事由之有無，當然亦為法
    官所需審酌之要件。
四、查被告確有於98年7 月13日18時50分許回溯24小內之某時，
    分別施用第一級毒品海洛因及第二級毒品甲基安非他命之犯
    行，業經被告於原審自承明確，並有高雄市立凱旋醫院濫用
    藥物尿液檢驗報告、尿液代碼及姓名對照表在卷，是被告犯
    施用第一、二級毒品罪嫌，確實重大。惟被告於98年7 月13
    日為警查獲其前開施用毒品犯行後，即入監執行他案（此有
    臺灣高等法院被告前案紀錄表附卷可稽），直至99年1 月12
    日經原審借提開庭，並諭知自99年1 月13日起予以羈押，此
    段期間被告並無任何逃亡或足以認其將有逃亡之虞之具體情
    事，是原審以被告有逃亡或有事實足認有逃亡之虞，而依刑
    事訴訟法第101 條第1 項第1 款之規定諭知予以羈押，是否
    有當，並非無疑。
五、雖原審以：「被告身體狀況及當庭對父母之反應，父母所表
    示之意見，認如果明天釋放出監之後，無法保證追訴及執行
    之順利進行，認有刑事訴訟法第101 條第1 項第1 款之事由
    ，且為了確保被告之人身安全，考量本件被告刑度」為由，
    爰認有羈押被告之必要。然「被告身體狀況及當庭對父母之
    反應」，與被告是否符合刑事訴訟法第101 條第1 項第1 款
    之羈押要件間有何關聯，並未見原裁定予以敘明，已難斟酌
    是否合於該要件。又被告之父母雖到庭表示：「（問：若被
    告先回家，是否有能力約束他？）他已經成年了，我們沒有
    辦法管他」等語。惟本件被告既已成年（此有被告之年籍資
    料在卷），其父母對其本無再為監護之權利、義務，是原審
    憑據被告之父母表示渠等對已成年之被告無法再為約束乙節
    ，即認被告必有逃亡之虞，亦嫌率斷。再者，施用第一、二
    級毒品之法定刑，並非「死刑、無期徒刑或最輕本刑5 年以
    上有期徒刑」之罪，而被告人身安全如何，亦非法定羈押要
    件，是以原審以之為羈押被告之審酌標準，於法亦未有合。
六、綜上，本件被告自案發迄原審諭知羈押此段期間，既無任何
    逃亡或足以認定其將有逃亡之虞之具體情事；而原裁定羈押
    被告之理由，又或未詳敘認定理由，又或非法定羈押要件，
    則原審羈押被告，是否合法、妥適，即有再加斟酌之餘地，
    是以，本件自有發回原審再予詳加審酌之必要。被告抗告意
    旨指摘原裁定不當，為有理由，爰將原裁定撤銷，發回原審
    法院依法更為裁定。
據上論結，應依刑事訴訟法第413 條前段，裁定如主文。
中    華    民    國    99    年    2     月    11    日
                  刑事第一庭    審判長法  官 翁慶珍
                                      法  官 黃仁松
                                      法  官 徐美麗
以上正本證明與原本無異。
不得再抗告。
中    華    民    國    99    年    2     月    11    日
                                      書記官 賴梅琴

司法院資訊處製作；財團法人民間司法改革基金會備份。
